【裁判字號】    96,訴,3839
【裁判日期】    970130
【裁判案由】    違反著作權法
【裁判全文】
臺灣臺中地方法院刑事判決              96年度訴字第3839號
公  訴  人  臺灣臺中地方法院檢察署檢察官
被      告  戊○○
            庚○○
            辛○○
共      同
選任辯護人  己○○律師
被      告  癸○○原名盧保達.
上列被告等因違反著作權法案件，經檢察官提起公訴（九十六年
度偵字第一一三七九、一一三八○、一三二六三、一三二六四號
）及同署檢察官移送併辦（九十六年度偵字第二六八○二號），
被告等於本院行準備程序時均就被訴事實為有罪之陳述，經聽取
當事人意見後，由本院裁定進行簡式審判程序，判決如下：
    主  文
戊○○共同意圖銷售而以重製於光碟之方法侵害他人之著作財產
權，處有期徒刑壹年，減為有期徒刑陸月，如易科罰金，以新臺
幣壹仟元折算壹日；扣案如附表甲、丙所示之物，均沒收。
庚○○共同意圖銷售而以重製於光碟之方法侵害他人之著作財產
權，處有期徒刑捌月，減為有期徒刑肆月，如易科罰金，以新臺
幣壹仟元折算壹日；扣案如附表甲、丙所示之物，均沒收。
辛○○共同明知係侵害著作財產權之光碟重製物而散布，處有期
徒刑柒月，減為有期徒刑參月又拾伍日，如易科罰金，以新臺幣
壹仟元折算壹日；扣案如附表甲、乙所示之物，均沒收。
癸○○明知係侵害著作財產權之光碟重製物而散布，處有期徒刑
捌月，減為有期徒刑肆月，如易科罰金，以新臺幣壹仟元折算壹
日；扣案如附表甲持有人癸○○部分所示之物及附表乙所示之物
，均沒收。
    犯罪事實
一、戊○○、辛○○、庚○○、癸○○均明知如附表甲所示之「
    怪醫黑傑克」、「珍珠美人魚」、「航海王」、「火影忍者
    」、「神隱少女」、「狗狗猩猩大冒險」、「魔法少年賈修
    」及日劇「富豪刑事」、「太陽之歌」等影音光碟，分係日
    商東京放送株式會社（下稱日商東京放送株式會社）、美商
    迪士尼企業股份有限公司（下稱美商迪士尼公司）等公司享
    有著作權之視聽著作，依著作權法第四條第二款及世界貿易
    組織（WTO）「與貿易有關之智慧財產權協定」TRIPS之約定
    ，均屬受我國著作權法保護之著作物，日商東京放送株式會
    社及美商迪士尼公司等公司並授權我國普威爾國際股份有限
    公司（下稱普威爾公司）、群英社國際股份有限公司（下稱
    群英社公司）、木棉花國際股份有限公司（下稱木棉花公司
    ）、財團法人電影及錄影著作權保護基金會、曼迪傳播有限
    公司（下稱曼迪公司）、昇龍數位科技股份有限公司（下稱
    昇龍公司）等公司，在臺灣地區享有重製、販售、出租等權
    利，為上開公司等享有著作權之影音光碟，且均在著作權存
    續時間之內，任何人未經上開著作權人之同意或授權，不得
    擅自重製或散布。
(一)、詎戊○○、庚○○未經前開著作財產權人之同意或授權，竟
    共同基於意圖銷售擅自以重製於光碟之方法侵害他人之著作
    財產權之犯意聯絡，自民國（下同）九十五年十一月下旬某
    日起至九十六年四月十六日被查獲時止，在臺中縣大雅鄉○○路一六五號之工廠及臺中市○○區○○街一九八巷二三號
    庚○○之住處等處，利用自備之電腦、燒錄機等物作為工具
    ，擅自重製如附表甲所示之盜版影音光碟。
(二)、戊○○明知其所燒錄上開影音光碟，係侵害著作財產權之重
    製物，竟自九十五年十一月十日起迄九十六年四月十六日被
    查獲時止，以月薪約二萬五千元（不含車馬費及業績獎金）
    僱用辛○○為販售店員，彼二人共同基於明知係侵害著作財
    產權之光碟重製物而散布之犯意聯絡，在戊○○所經營位於
    臺中縣龍井鄉○○路東興巷一號對面之攤位，以每片新臺幣
    （下同）一百五十元或每套四百元不等之價格，販售與不特
    定人牟利，每月營業額約五、六萬元。
(三)、癸○○明知如附表甲持有人癸○○部分之影音光碟，係戊○○所擅自重製，為侵害著作財產權之光碟重製物，竟自九十
    五年十二月二十日起迄九十六年四月十六日被查獲時止，在
    臺中縣大雅鄉○○路一六五號之工廠，向戊○○以一套約四
    十五元不等之代價購入後，在其所經營址設臺中市○○路一
    ○六巷七號「花田日劇舖」等處，未經上開著作權人之同意
    ，以約一套一百元不等之價格，販售予不特定人牟利。癸○○又承同一犯意，明知其向真實姓名、年籍不詳，自稱「毛
    明義」之成年男子（下稱「毛明義」）所購得如附表乙之「
    怪醫黑傑克」等影音光碟係未經著作權人同意重製之盜版光
    碟，竟於九十六年二月底左右，以每部五十五元至二百元不
    等之價格，擅自販售予朱華凱牟利。嗣於九十六年三月十
    三日二十二時許，在臺中縣梧棲鎮○○○街空地之夜市，為
    警據報查獲朱華凱並扣得如附表乙所示之物，而循線查獲癸○○；又於九十六年四月十六日十五時三十分許，為警根
    據線報，在上開工廠、住處、攤位及店內等處搜索查獲，並
    扣得如附表甲所示之上開盜版影音光碟及如附表丙所示之物
    品。
二、案經普威爾公司、群英社公司、木棉花公司、財團法人電影
    及錄影著作權保護基金會、曼迪公司、昇龍公司等公司訴由
    內政部警政署保安警察第三總隊第一大隊報請臺灣臺中地方
    法院檢察署檢察官偵查起訴及同署檢察官移送併辦。
    理    由
一、本件被告戊○○、庚○○、辛○○、癸○○四人所犯係死刑
    、無期徒刑、最輕本刑為三年以上有期徒刑以外之罪，其於
    準備程序中就被訴事實為有罪之陳述，經告知簡式審判程序
    之旨，並聽取公訴人及被告之意見後，本院合議庭認為適宜
    而裁定由受命法官獨任進行簡式審判程序，合先敘明。
二、上揭犯罪事實，業據被告戊○○、庚○○、辛○○、癸○○
    四人分別於警、偵訊中及本院審理時坦承不諱，核與中華民
    國財團法人電影及錄影著作保護基金會告訴代理人江文博、
    昇龍數位科技股份有限公司告訴代理人壬○○、木棉花國際
    股份有限公司告訴代理人乙○○、曼迪傳播有限公司告訴代
    理人子○○、普威爾國際股份有限公司告訴代理人丁○○、
    群英社國際股份有限公司告訴代理人甲○○等之指訴；及證
    人即被告癸○○之友人林瑩如、證人即向被告癸○○購買盜
    版光碟之朱華凱證述之情節相符；並有哈日劇影視公司送貨
    單、辛○○看店照片、財團法人電影及錄影著作保護基金會
    鑑識報告、財團法人電影及錄影著作保護基金會查扣物品侵
    害價值估價暨檢視報告書、昇龍數位科技股份有限公司營利
    事業登記證及版權授權合約書、木棉花國際股份有限公司鑑
    識證明書、曼迪傳播有限公司營利事業登記證及版權授權證
    明、普威爾國際股份有限公司鑑識證明書、群英社國際股份
    有限公司鑑識證明書及版權授權證明、現場照片、搜索及扣
    押物品目錄表、光碟目錄表、癸○○違反著作權查扣物品市
    值估價表以及版權合約書、授權書、獨家代理發行暨授權同
    意書等物在卷可稽；且有如附表甲、乙所示之盜版影音光碟
    及如附表丙所示之燒錄機等物品扣案可資佐證；又我國自九
    十一年一月一日正式加入「世界貿易組織」（WTO），依據
    「世界貿易組織協定」所含之「與貿易有關之智慧財產權協
    定」 (T RIPS)第九條第一項、伯恩公約第三條之規定，我
    國對於同屬世界貿易組織會員國國民之著作，應加以保護，
    而日本國、美國亦為世界貿易組織之會員國，依著作權法第
    四條第二款之規定，亦應受我國著作權法之保護，由此足見
    被告等之自白與事實均與相符，本件事證明確，被告等犯行
    均足堪認定，應依法論科。
三、論罪科刑部分：
(一)、核被告戊○○所為，係違反著作權法第九十一條第三項、第
    二項之意圖銷售而以重製於光碟之方法侵害他人之著作財產
    權罪及同法第九十一條之一第三項前段、第二項之明知係侵
    害著作財產權之光碟重製物而散布罪。被告戊○○明知係侵
    害著作財產權之光碟重製物而散布之低度行為，為意圖銷售
    而以重製於光碟之方法侵害他人之著作財產權之高度行為所
    吸收，不另論罪。
(二)、核被告庚○○所為，係違反著作權法第九十一條第三項、第
    二項之意圖銷售而以重製於光碟之方法侵害他人之著作財產
    權罪。被告庚○○與戊○○間就上揭犯罪事實(一)犯行，有犯
    意之聯絡及行為之分擔，皆為共同正犯。
(三)、核被告辛○○所為，係違反著作權法第九十一條之一第三項
    前段、第二項之明知係侵害著作財產權之光碟重製物而散布
    罪。被告辛○○與戊○○間就上揭犯罪事實(二)犯行，有犯意
    之聯絡及行為之分擔，皆為共同正犯。被告戊○○、辛○○
    意圖散布而陳列或持有侵害著作財產權之光碟重製物之低度
    行為，為其散布之高度行為所吸收，不另論罪。
(四)、核被告癸○○所為，係違反著作權法第九十一條之一第三項
    前段、第二項之明知係侵害著作財產權之光碟重製物而散布
    罪。被告癸○○意圖散布而陳列或持有侵害著作財產權之光
    碟重製物之低度行為，為其散布之高度行為所吸收，不另論
    罪。
(五)、按刑事法若干犯罪行為態樣，本質上原具有反覆、延續實行
    之特徵，立法時既予特別歸類，定為犯罪構成要件之行為要
    素，則行為人基於概括之犯意，在密切接近之一定時、地持
    續實行之複次行為，倘依社會通念，於客觀上認為符合一個
    反覆、延續性之行為觀念者，於刑法評價上，即應僅成立一
    罪。學理上所稱「集合犯」之職業性、營業性或收集性等具
    有重複特質之犯罪均屬之，例如經營、從事業務、收集、販
    賣、製造、散布等行為概念者是（最高法院九十五年度臺上
    字第一０七九號、九十五年度臺上字第四六八六號、九十六
    年度臺上字第一七二號判決意旨參照），本件被告戊○○等
    四人上開犯罪行為甚屬密集，顯係出於反覆、延續單一犯罪
    行為決意甚明，揆諸前揭說明，被告四人之多數違反著作權
    法犯行，應論以包括一罪之集合犯，僅受一次刑法評價為已
    足。又被告四人之行為，同時侵害普威爾公司、群英社公司
    、木棉花公司、財團法人電影及錄影著作權保護基金會、曼
    迪公司、昇龍公司等公司之著作權，均屬想像競合犯。又按
    檢察官就犯罪事實一部起訴者，其效力及於全部，本件被告
    癸○○移送併辦之犯罪事實，與起訴之犯罪事實，為同一事
    實，本院自得併予審理，附此敘明。
(六)、爰審酌被告四人均正值青壯之年，竟不思以正途賺取所需，
    明知其等所重製及販賣者係盜版影音光碟，竟為圖私利加以
    重製、販售，枉顧著作權人辛苦之智慧結晶，其行為已對著
    作權人之商譽造成損害，且就真正著作權人所表彰之品質亦
    生影響，擾亂市場秩序並破壞我國致力於智慧財產權保護之
    國際聲譽，行為殊不可取，惟念其四人犯後均能坦承犯行，
    態度尚屬良好，兼衡及被告重製、販售前揭盜版影音光碟之
    期間、數量眾多、獲利情形，及未能與著作權人達成和解賠
    償損失（是不宜宣告緩刑），及其等犯罪之動機、目的、手
    段等一切情狀，分別量處如主文所示之刑。又被告四人行為
    後，中華民國九十六年罪犯減刑條例於九十六年七月十六日
    公布施行，查被告四人本件犯行均係在九十六年四月二十四
    日以前，且非同條例第三條所示不得減刑之罪，亦無同條例
    第五條規定例外不得減刑之情事，爰均依同條例第二條第一
    項第三款規定，各減其宣告刑二分之一，並各諭知易科罰金
    之折算標準，以資懲儆。
(七)、扣案如附表甲、乙所示之盜版影音光碟及如附表丙所示之燒
    錄機等物品，均為被告四人供犯罪所用或因犯罪所得之物，
    業據被告四人供承在卷，均應依著作權法第九十八條但書之
    規定，併宣告沒收之。
據上論斷，應依刑事訴訟法第二百七十三條之一第一項、第二百
九十九條第一項前段，著作權法第九十一條第三項、第二項、第
九十一條之一第三項前段、第二項、第九十八條但書，刑法第十
一條、第二十八條、第五十五條、第四十一條第一項前段，九十
六年罪犯減刑條例第二條第一項第三款、第七條、第九條，判決
如主文。
本案經檢察官丙○○到庭執行職務
中    華    民    國    97    年    1     月    30    日
                  刑事第十四庭    法  官  洪堯讚
上正本證明與原本無異。
如不服本判決，應於收受送達後十日內向本院提出上訴書狀（應
敘述具體理由並附繕本）。
上訴書狀如未敘述理由，應於上訴期間屆滿後二十日內補提理由
書於本院。
                                  書記官  沈慧玲
中    華    民    國    97    年    1     月    30    日
附錄本案論罪科刑法條
著作權法第91條
擅自以重製之方法侵害他人之著作財產權者，處 3 年以下有期徒
刑、拘役，或科或併科新臺幣 75 萬元以下罰金。
意圖銷售或出租而擅自以重製之方法侵害他人之著作財產權者，
處6月以上五年以下有期徒刑，得併科新臺幣20萬元以上2 百萬
元以下罰金。
以重製於光碟之方法犯前項之罪者，處 6 月以上 5 年以下有期
徒刑，得併科新臺幣 50 萬元以上 5 百萬元以下罰金。
著作僅供個人參考或合理使用者，不構成著作權侵害。
著作權法第91條之1
擅自以移轉所有權之方法散布著作原件或其重製物而侵害他人之
著作財產權者，處3年以下有期徒刑、拘役，或科或併科新臺幣
五十萬元以下罰金。
明知係侵害著作財產權之重製物而散布或意圖散布而公開陳列或
持有者，處3年以下有期徒刑，得併科新臺幣7萬元以上75 萬元
以下罰金。
犯前項之罪，其重製物為光碟者，處 6 月以上 3 年以下有期徒
刑，得併科新臺幣20萬元以上2百萬元以下罰金。但違反第87條
第4款規定輸入之光碟，不在此限。
犯前二項之罪，經供出其物品來源，因而破獲者，得減輕其刑。
附表甲（盜版光碟明細表）
┌──────┬──┬───┬───────┬─────┐
│ 品  名     │單位│ 數量 │告訴人及著作權│ 持 有 人 │
│            │    │（片）│人            │          │
├──────┼──┼───┼───────┼─────┤
│怪醫黑傑克  │片  │26    │普威爾國際股份│戊○○    │
│            │DVDR│      │有限公司      │          │
├──────┼──┼───┼───────┼─────┤
│名偵探柯南  │片  │2     │普威爾國際股份│戊○○    │
│            │DVDR│      │有限公司      │          │
├──────┼──┼───┼───────┼─────┤
│珍珠美人魚  │片  │966   │群英社國際股份│戊○○    │
│            │DVDR│      │有限公司      │          │
├──────┼──┼───┼───────┼─────┤
│頭文字D     │片  │20    │群英社國際股份│戊○○    │
│            │VCD │      │有限公司      │          │
├──────┼──┼───┼───────┼─────┤
│頭文字D     │片  │24    │群英社國際股份│戊○○    │
│            │DVDR│      │有限公司      │          │
├──────┼──┼───┼───────┼─────┤
│網球王子    │片  │1     │群英社國際股份│戊○○    │
│            │DVDR│      │有限公司      │          │
├──────┼──┼───┼───────┼─────┤
│螢火蟲之墓  │片  │55    │群英社國際股份│戊○○    │
│            │DVDR│      │有限公司      │          │
├──────┼──┼───┼───────┼─────┤
│大長今      │片  │14    │群英社國際股份│戊○○    │
│            │DVDR│      │有限公司      │          │
├──────┼──┼───┼───────┼─────┤
│航海王      │片  │140   │木棉花國際股份│戊○○    │
│            │DVDR│      │有限公司      │          │
├──────┼──┼───┼───────┼─────┤
│我們這一家  │片  │90    │木棉花國際股份│戊○○    │
│            │DVDR│      │有限公司      │          │
├──────┼──┼───┼───────┼─────┤
│魔法少年賈修│片  │371   │木棉花國際股份│戊○○    │
│            │DVDR│      │有限公司      │          │
├──────┼──┼───┼───────┼─────┤
│火影忍者    │片  │2     │曼迪傳播有限公│戊○○    │
│            │DVDR│      │司            │          │
├──────┼──┼───┼───────┼─────┤
│神隱少女    │片  │19    │美商迪士尼企業│戊○○    │
│            │DVDR│      │股份有限公司  │          │
├──────┼──┼───┼───────┼─────┤
│狗狗猩猩大冒│片  │15    │昇龍數位技股份│癸○○    │
│險          │DVDR│      │有限公司      │          │
├──────┼──┼───┼───────┼─────┤
│太陽之歌    │片  │4     │昇龍數位科技股│癸○○    │
│            │DVDR│      │份有限公司    │          │
├──────┼──┼───┼───────┼─────┤
│魔法少年賈修│片  │20    │木棉花國際股份│癸○○    │
│            │DVDR│      │有限公司      │          │
├──────┼──┼───┼───────┼─────┤
│我們這一家  │片  │10    │木棉花國際股份│癸○○    │
│            │DVDR│      │有限公司      │          │
├──────┼──┼───┼───────┼─────┤
│航海王      │片  │14    │木棉花國股    │癸○○    │
│            │DVDR│      │份有限公司    │          │
├──────┼──┼───┼───────┼─────┤
│偵探學園Q   │片  │5     │木棉花國際股份│癸○○    │
│            │DVDR│      │有限公司      │          │
├──────┼──┼───┼───────┼─────┤
│日劇非告訴片│片  │26680 │              │戊○○    │
│            │DVDR│      │              │          │
├──────┼──┼───┼───────┼─────┤
│動畫卡通非告│片  │1652  │              │癸○○    │
│訴片        │DVDR│      │              │          │
└──────┴──┴───┴───────┴─────┘
附表乙（被告癸○○販售予朱華凱之盜版光碟明細表）
一、怪醫黑傑克3套。
二、在你成為回憶之前2套。
三、邱比特惡作劇1套。
四、弦月凝空2套。
附表丙（除盜版光碟外之其餘扣案物品）
一、封面25箱
二、包裝塑膠袋1箱
三、保護套1箱
四、空盒1607個
五、空盒6箱
六、空白片6352片
七、廢片1片
八、影片封面貼紙6箱
九、燒錄機3台
十、估價單1本
十一、送貨單1本
十二、估價單暨出貨單28張
十三、支票影本2張
十四、DVD9袋
十五、喇叭2個
十六、DVD播放器1台
十七、VCD播放器1台
十八、名片目錄表3張
十九、進貨估價單3張


司法院資訊處製作；財團法人民間司法改革基金會備份。
